【裁判字號】    98,訴,1971
【裁判日期】    981127
【裁判案由】    違反毒品危害防制條例
【裁判全文】
臺灣彰化地方法院刑事判決              98年度訴字第1971號
公  訴  人  臺灣彰化地方法院檢察署檢察官
被      告  甲○○
                    （另案在臺灣臺中女子監獄執行中）
上列被告因違反毒品危害防制條例案件，經檢察官提起公訴（98
年度毒偵字第2286號），本院依簡式審判程序判決如下：
    主  文
甲○○施用第一級毒品，累犯，處有期徒刑捌月，注射針筒壹支
沒收之。又施用第二級毒品，累犯，處有期徒刑伍月，吸食器壹
支沒收之。應執行有期徒刑壹年，注射針筒及吸食器各壹支均沒
收。
    犯罪事實
一、甲○○前於民國90年間因施用毒品案件，經裁定送觀察、勒
    戒後，認無繼續施用毒品之傾向，而於90年7 月20日執行完
    畢釋放，並經臺灣彰化地方法院檢察署檢察官以90年度毒偵
    字第2891號、毒偵緝字第374 號、第375 號為不起訴處分在
    案。又於前開觀察、勒戒執行完畢釋放後5 年內之91年間因
    施用毒品案件，經本院以91年度訴字第1371號分別判處有期
    徒刑10月、6 月確定。復於92年間因脫逃案件，經本院以92
    年度員簡字第76號判處有期徒刑3 月確定，上揭3 罪經本院
    裁定應執行有期徒刑1 年5 月確定，並接續執行，於94年1
    月5 日因縮短刑期假釋出監且付保護管束，並於94年3 月15
    日保護管束期滿未經撤銷而視為執行完畢。詎其不知悔改，
    明知海洛因及甲基安非他命，分別業經公告為毒品危害防制
    條例第2 條第2 項第1 、2 款所列管之第一、二級毒品，不
    得非法持有、施用，於前揭觀察、勒戒執行完畢釋放後5 年
    內，於91年間再犯施用毒品案件，經法院判處罪刑確定後，
    復個別基於施用第一級毒品海洛因、第二級毒品甲基安非他
    命之犯意，(一)於98年10月9 日中午12時許，在其位於彰化縣
    埔心鄉○○村○○路○ 段109 巷23號居處，以將海洛因摻水
    以注射針筒注射入體內之方式，非法施用第一級毒品海洛因
    1 次。(二)於上揭時、地施用上開第一級毒品海洛因完畢後，
    另基於施用第二級毒品甲基安非他命之犯意，在上址，以將
    甲基安非他命置於玻璃球內，以點火燒烤吸食其煙霧之方式
    ，非法施用第二級毒品甲基安非他命1 次。嗣經警於98年10
    月9 日下午1 時20分許，在上址，因其另案違反毒品危害防
    制條例案件經通緝而逮捕查獲，並扣得其所有分供施用第一
    級毒品海洛因所用之注射針筒1 支及供施用第二級毒品甲基
    安非他命所用之吸食器1 支，復於同日經警徵得其同意採集
    其尿液送驗結果，呈可待因、嗎啡、安非他命、甲基安非他
    命陽性反應，始悉上情。
二、案經彰化縣警察局溪湖分局報告臺灣彰化地方法院檢察署檢
    察官偵查起訴。
    理  由
一、按除被告所犯為死刑、無期徒刑、最輕本刑為3 年以上有期
    徒刑之罪或高等法院管轄第一審案件者外，於刑事訴訟法第
    273 條第1 項程序進行中，被告先就被訴事實為有罪之陳述
    時，審判長得告知被告簡式審判程序之旨，並聽取當事人、
    代理人、辯護人及輔佐人之意見後，裁定進行簡式審判程序
    ；除簡式審判程序、簡易程序及第376 條第1 款、第2 款所
    列之罪之案件外，第一審應行合議審判，刑事訴訟法第273
    條之1 第1 項、第284 條之1 分別定有明文。本件被告甲○
    ○所犯係死刑、無期徒刑、最輕本刑為3 年以上有期徒刑或
    高等法院管轄第一審案件以外之罪，並於本院行準備程序時
    就被訴事實為有罪之陳述，本院合議庭依前揭規定，經評議
    結果，裁定改由受命法官獨任行簡式審判程序，先予敘明。
二、上揭犯罪事實，業據被告於警偵訊及本院審理時坦承不諱（
    詳偵查卷宗第4 頁反面、第20頁、本院98年11月26日審判筆
    錄），且被告於98年10月9 日，經警徵得其同意採集其尿液
    送驗結果，呈可待因、嗎啡、安非他命、甲基安非他命陽性
    反應，有彰化縣警察局溪湖分局委託檢驗尿液代號與真實姓
    名對照認證單及詮昕科技股份有限公司濫用藥物尿液檢驗報
    告各乙紙附卷可稽（詳偵查卷宗第11頁、第25頁），此外，
    復有經警於98年10月9 日下午1 時20分許，在被告上開居處
    ，查扣之注射針筒及吸食器各1 支扣案暨彰化縣警察局溪湖
    分局扣押筆錄、扣押物品目錄表及扣押物照片在卷（詳偵查
    卷宗第6 頁、第7 頁反面、第12頁、第13頁）可憑，足認被
    告自白核與事實相符。綜上，本件事證明確，被告犯行洵堪
    認定。
三、按施用第一、二級毒品為犯罪行為，毒品危害防制條例第10
    條定有處罰明文。故施用第一、二級毒品者，依前揭規定本
    應科以刑罰，惟基於刑事政策，對合於一定條件之施用者，
    則依同條例第20條、第23條之規定，施以觀察、勒戒或強制
    戒治之保安處分。又毒品危害防制條例於92年7 月9 日修正
    公佈，自93年1 月9 日施行，其中第20條、第23條將施用毒
    品之刑事處遇程式，區分為「初犯」、「5 年內再犯」及「
    5 年後再犯」。依其立法理由之說明：「初犯」，經觀察、
    勒戒或強制戒治後，應為不起訴處分或不付審理之裁定；經
    觀察、勒戒或強制戒治執行完畢釋放後，「5 年內再犯」者
    ，因其再犯率甚高，原實施之觀察、勒戒及強制戒治既已無
    法收其實效，爰依法追訴或裁定交付審理。至觀察、勒戒或
    強制戒治執行完畢釋放後，「5 年後再犯」者，前所實施之
    觀察、勒戒或強制戒治已足以遮斷其施用毒品之毒癮，為期
    自新及協助其斷除毒癮，仍適用「初犯」規定，先經觀察、
    勒戒或強制戒治之程序。從而依修正後之規定，僅限於「初
    犯」及「5 年後再犯」二種情形，始應先經觀察、勒戒或強
    制戒治之程序。倘被告於5 年內已再犯，經依法追訴處罰，
    縱其第3 次（或第3 次以上）再度施用毒品之時間，在初犯
    經觀察、勒戒或強制戒治執行完畢釋放5 年以後，已不合於
    「5 年後再犯」之規定，且因已於「5 年內再犯」，顯見其
    再犯率甚高，原實施觀察、勒戒或強制戒治，已無法收其實
    效，即應依該條例第10條處罰（最高法院97年度第5 次刑事
    庭會議決議參照）。查本件被告前於90年間因施用毒品案件
    ，經裁定送觀察、勒戒後，認無繼續施用毒品之傾向，而於
    90年7 月20日執行完畢釋放，並經臺灣彰化地方法院檢察署
    檢察官以90年度毒偵字第2891號、毒偵緝字第374 號、第37
    5 號為不起訴處分在案。又於前開觀察、勒戒執行完畢釋放
    後5 年內之91年間因施用毒品案件，經本院以91年度訴字第
    1371號分別判處有期徒刑10月、6 月確定，此有臺灣高等法
    院被告前案紀錄表1 份在卷可憑，則被告此次所為本案上開
    施用第一級毒品海洛因及第二級毒品甲基安非他命之犯行，
    雖在初犯經觀察、勒戒執行完畢即90年7 月20日釋放後5 年
    以後，惟被告於初犯經觀察、勒戒執行完畢釋放5 年內之91
    年間，再犯施用毒品罪，經依法追訴處罰分別判處有期徒刑
    10月、6 月確定在案，則依上開最高法院刑事庭會議決議意
    旨，已不合於「5 年後再犯」之規定，而係符合毒品危害防
    制條第23條第2 項所定之追訴要件，是被告所為本件施用第
    一級毒品海洛因及第二級毒品甲基安非他命之犯行，即無「
    初犯」規定之適用，自毋須再重新施予觀察、勒戒或強制戒
    制之處遇程序，而應直接訴追處罰。
四、按海洛因、甲基安非他命分別為毒品危害防制條例第2 條第
    2 項第1 款、第2 款所規定之第一級毒品、第二級毒品，被
    告施用海洛因之行為，核係犯毒品危害防制條例第10條第1
    項施用第一級毒品罪；施用甲基安非他命之行為，則係犯同
    條第2 項施用第二級毒品罪。被告為供施用而持有各該級毒
    品之低度行為，應分別為施用之高度行為所吸收，均不另論
    罪。被告所犯上開2 罪，犯意有別，行為互殊，應予分論併
    罰。第查，被告曾因施用毒品案件，經本院以91年度訴字第
    1371號分別判處有期徒刑10月、6 月確定。復於92年間因脫
    逃案件，經本院以92年度員簡字第76號判處有期徒刑3 月確
    定，上揭3 罪經本院裁定應執行有期徒刑1 年5 月確定，並
    接續執行，於94年1 月5 日因縮短刑期假釋出監且付保護管
    束，並於94年3 月15日保護管束期滿未經撤銷而視為執行完
    畢，有臺灣高等法院被告前案紀錄表1 份在卷可稽，其於受
    有期徒刑執行完畢後，5 年以內故意再犯本件有期徒刑以上
    之2 罪，均為累犯，皆應依刑法第47條第1 項規定加重其刑
    。爰審酌被告曾因施用毒品經送觀察、勒戒，仍未知警惕，
    再犯本案之罪，足見其雖經觀察、勒戒治療程序，仍未徹底
    戒除惡習遠離毒害，顯未能善體國家設置觀察、勒戒機構，
    協助毒品施用者戒除毒害之良法美意，惟念及施用毒品本質
    上係戕害自身健康之行為，尚未嚴重破壞社會秩序或侵害他
    人權益，暨其犯罪之動機、目的、所生危害及犯罪後坦承犯
    行，態度良好等一切情狀，分別量處如主文所示之刑，並定
    其應執行刑，以示懲儆。至扣案之注射針筒及吸食器各1 支
    ，均係被告所有，分供施用第一級毒品海洛因及第二級毒品
    甲基安非他命所用之物，業據被告於警詢供述在卷（詳偵查
    卷宗第5 頁），併依刑法第38條第1 項第2 款規定宣告沒收
    之。
據上論斷，應依刑事訴訟法第273 條之1 第1 項、第299 條第1
項前段，毒品危害防制條例第10條第1 項、第2 項，刑法第11條
、第47條第1 項、第38條第1 項第2 款、第51條第5 款，判決如
主文。
本案經檢察官林依成到庭執行職務。
中    華    民    國    98    年    11    月    27    日
                  刑事第四庭  法  官  游秀雯
以上正本證明與原本無異。
如不服本判決應於收受判決後10日內，向本院提出上訴書狀，並
應敘述具體理由; 其未敘述上訴理由者，應於上訴期間屆滿後20
日內向本院補提理由書（均須按他造當事人之人數附繕本）「切
勿逕送上級法院」。
中    華    民    國    98    年    11    月    27    日
                              書記官  謝志鑫
附錄論罪科刑法條：
毒品危害防制條例第10條
施用第一級毒品者，處 6 月以上 5 年以下有期徒刑。
施用第二級毒品者，處 3 年以下有期徒刑。


司法院資訊處製作；財團法人民間司法改革基金會備份。
